臺灣高雄地方法院刑事判決　　　　　　　　　　　　九十三年度訴字第一八一號
　　公　訴　人　臺灣高雄地方法院檢察署檢察官
　　被　　　告　甲○○
右列被告因違反毒品危害防制條例案件，經檢察官提起公訴（九十三年度毒偵字第二
七六五號），嗣因被告於準備程序就被訴事實為有罪之陳述，經受命法官告知簡式審
判程序意旨，並聽取公訴人及被告之意見後，經合議庭裁定由受命法官獨任改依簡式
審判程序審理，判決如左：
    主  文
甲○○施用第一級毒品，累犯，處有期徒刑拾月，扣案之注射針筒壹支沒收銷燬之。
    事  實
一、甲○○前因施用毒品案件，經本院以民國八十七年度毒聲字第二八八三號裁定送
    觀察、勒戒後，因認有繼續施用毒品之傾向，經本院以八十七年度毒聲字第三二
    一一號裁定令入戒治處所施以強制戒治一年，經入所執行強制戒治後評定為合格
    ，經本院以八十八年度毒聲字第一九九五號裁定停止強制戒治付保護管束，嗣又
    經本院以八十八年度毒聲字第六四九七號裁定撤銷停止強制戒治，再入所執行強
    制戒治，於八十九年四月十七日強制戒治期滿，並經臺灣高雄地方法院檢察署檢
    察官於八十九年四月二十五日以八十九年度戒毒偵字第五一五號不起訴處分確定
    。其後，又因施用毒品案件，經本院以九十年度毒聲字第六○○○號裁定令入戒
    治處所施以強制戒治一年，經入所執行強制戒治後評定為合格，經本院以九十一
    年度毒聲字第六二九號裁定停止強制戒治付保護管束，嗣又經本院以九十一年度
    毒聲字第一八九二號裁定撤銷停止強制戒治，再入所執行強制戒治，於九十一年
    十一月一日強制戒治期滿；並經臺灣高雄地方法院檢察署檢察官聲請簡易判決處
    刑，經本院高雄簡易庭移送本院刑事庭審理，於九十一年十二月三十日以九十一
    年度訴字第三○一五號判處有期徒刑十月，於九十二年三月十三日確定，經入監
    執行後，於九十三年一月十二日縮短刑期執行完畢。
二、詎甲○○猶不知悔改，前已二犯毒品案件，於上開強制戒治執行完畢釋放後之五
    年內，竟基於施用第一級毒品海洛因之犯意，於九十三年五月二十五晚上七時餘
    許，在其位於高雄市○○區○○路五七巷七號住處內，以將海洛因摻水置於注射
    針筒內注射之方式，施用第一級毒品海洛因一次。嗣於九十三年五月二十六日十
    六時十分許在高雄縣橋頭鄉五林國小禮堂旁為警查獲，並扣得含海洛因成分之注
    射針筒二支及殘渣袋一包，且於同日十六時五十五分採集尿液檢驗呈嗎啡陽性反
    應，始查知上情。
三、案經高雄縣警察局岡山分局移送臺灣高雄地方法院檢察署檢察官偵查起訴。
    理  由
壹、程序方面：
    按本件被告甲○○所犯係死刑、無期徒刑、最輕本刑為三年以上有期徒刑以外之
    罪，其於準備程序就前揭被訴事實為有罪之陳述，經受命法官告知簡式審判程序
    之旨，並聽取其與公訴人之意見後，本院認無不得或不宜改依簡式審判程序進行
    之處，爰依刑事訴訟法第二百七十三條之一第一項、第二百八十四條之一，裁定
    本件由受命法官獨任進行簡式審判程序，合先敘明。
貳、實體方面：
一、右揭事實，業據被告於本院調查、審理時坦承不諱。且查：
  (一)被告前因施用毒品案件，經本院以八十七年度毒聲字第二八八三號裁定送觀察、
    勒戒後，因認有繼續施用毒品之傾向，經本院以八十七年度毒聲字第三二一一號
    裁定令入戒治處所施以強制戒治一年，經入所執行強制戒治後評定為合格，經本
    院以八十八年度毒聲字第一九九五號裁定停止強制戒治付保護管束，嗣又經本院
    以八十八年度毒聲字第六四九七號裁定撤銷停止強制戒治，再入所執行強制戒治
    ，於八十九年四月十七日強制戒治期滿，並經臺灣高雄地方法院檢察署檢察官於
    八十九年四月二十五日以八十九年度戒毒偵字第五一五號不起訴處分確定。其後
    ，又因施用毒品案件，經本院以九十年度毒聲字第六○○○號裁定令入戒治處所
    施以強制戒治一年，經入所執行強制戒治後評定為合格，經本院以九十一年度毒
    聲字第六二九號裁定停止強制戒治付保護管束，嗣又經本院以九十一年度毒聲字
    第一八九二號裁定撤銷停止強制戒治，再入所執行強制戒治，於九十一年十一月
    一日強制戒治期滿；並經臺灣高雄地方法院檢察署檢察官聲請簡易判決處刑，經
    本院高雄簡易庭移送本院刑事庭審理，於九十一年十二月三十日以九十一年度訴
    字第三○一五號判處有期徒刑十月，於九十二年三月十三日確定，經入監執行後
    ，於九十三年一月十二日縮短刑期執行完畢之事實，有本院被告院內索引卡紀錄
    表、臺灣高等法院被告全國前案紀錄表及臺灣高雄地方法院檢察署刑案資料查註
    紀錄表各乙份在卷可按。是被告於涉本案之前，業曾二犯施用毒品案件，並於強
    制戒治執行完畢後釋放，且施用毒品案件經起訴後，業經本院判刑確定及執行完
    畢。
  (二)次查，經將九十三年五月二十六日十六時五十五分自被告採集之尿液送驗，經以
    免疫學分析法及氣相層析質譜儀分析法檢驗結果，呈嗎啡陽性反應，有高雄縣政
    府警察局岡山分局橋頭分駐所偵辦毒品案件嫌犯尿液採證檢驗對照表、高雄縣衛
    生局九十三年六月七日煙檢字第一○九四號煙毒尿液檢驗成績書（見警卷、偵查
    卷第二二頁）及高雄醫學大學附設中和紀念醫院九十三年八月三日九三○八三三
    號濫用藥物尿液檢驗報告各一份（見本院卷）在卷可稽。又查：
  1.按海洛因施用入人體後水解還原成嗎啡，再循嗎啡之代謝方式排出體外，業據行
    政院衛生署藥物食品檢驗局七十三藥檢壹字第○三○二二一號函說明綦詳，且依
    醫學臨床實驗及根據英國藥學會出版ＩｓｏｌａｔｉｏｎａｎｄＩｎｄｅｎｔｉ
    ｆｉｃａｔｉｏｎｏｆＤｒｕｇｓ乙書第二九三頁載明：海洛因經注射入人體後
    ，在體內迅速水解成６ＭｏｎｏａｃｅｔｙＩｍｏｒｐｈｉｎｅ，再緩緩繼續水
    解成嗎啡，然後再循嗎啡之代謝方式排出，同書第四三一至四三二頁並載有：嗎
    啡經注射入人體後，約百分之五十以上於八小時內自尿中排出，至二十四小時排
    出約百分之九十，但四十八小時後仍有微量可檢出等語。
  2.次按尿液檢驗結果之正確性受到諸多因素之影響，如檢體簽收、處理、分析、文
    件處理及各檢體驗單位所訂定之ＣＵＴＯＦＦＶＡ－ＬＵＥ（或閾值）不同等，
    均會影響到最後結果之判讀，目前尿液中煙毒之檢驗方法分述如下：一般實驗室
    接到尿液煙毒檢驗申請時，第一步驟為利用免疫分析法做初步篩檢，如篩檢濃度
    小於ＣＵＴＯＦＦＶＡ－ＬＵＥ即判讀為陰性反應；如篩檢濃度大於ＣＵＴＯＦ
    ＦＶＡ－ＬＵＥ，則必須進一步做確認試驗，確認試驗方法之原理須異於篩檢方
    法之原理，確認試驗方法目前國內常用的方法計有免疫學分析法、ＴＯＸＩ－Ｌ
    ＡＢ（毒物層析法）、ＧＣ（氣體色層分析法）、ＧＣ／ＭＳ（氣相層析質譜儀
    分析法），依各實驗單位設備不同，選用方法而有不同，其精密度依次為ＧＣ／
    ＭＳ優於ＧＣ優於ＴＯＸＩ－ＬＡＢ，此有高雄醫學大學附設中和紀念醫院八十
    三年六月十四日函覆台灣高雄地方法院八十三年五月九日高仁刑公股字第九六八
    ０號函可考。
  3.又所謂「氣相層析質譜儀分析法」包括「氣相層析儀」及「質譜儀」二部分，在
    「氣相層析儀」部分，其方法為將物質氣化後，再經分析管分離，由於各種物質
    之沸點及對管柱之吸附力不同，在經過檢測器（ｄｅｔｅｃｔｏｒ）測定後，表
    現出不同的滯留時間（ｒｅｔｅｎｓｉｏｎｔｉｍｅ），利用滯留時間來判定是
    何種物質；而「質譜儀」部分為檢測器，能將物質撞擊成碎片，記錄其質譜圖，
    因每個化合物之鍵結能力不同，故不同之物質會有其特定之質譜圖，因此在物質
    之判斷上有若指紋鑑定，因此，理論上如果扣除人為因素（例如檢體之間的污染
    ）不與列計者，氣象層析質譜儀之精確度接近百分之百，復有行政院退輔會榮民
    總醫院八十三年三月三日函覆澎湖地方法院（八三）北總內字第一八五號函堪以
    佐證。且台北榮民總醫院亦認為「若以氣相層析質譜儀（ＧＣ／ＭＳ）作藥物及
    其代謝產物之定性及定量分析，幾乎不會有偽陽性反應產生」，此經該院八十三
    年四月七日以八三北總內字第三○五九號函示明確。
  4.揆諸前揭說明，本件被告前開採集之尿液，檢出尿液含有嗎啡陽性反應，核諸被
    告供稱：於九十三年五月二十五日晚上七、八點以注射方式施用海洛因等語，足
    見被告自白與事實相符，堪予採信。
  5.此外，被告為警查獲時扣得注射針筒二支，業經被告供承：其中一支係其所有，
    供注射海洛因之用，另一支係同時為警查獲之吳建昆所有，但因二支針筒係同一
    型式，現已無法分辨何支針筒為其所有等語；且同時為警查獲之吳建昆亦供稱：
    其中一之針筒係其所有，另一支係被告所有等語（見警卷）；又前開二支針筒，
    經檢驗均呈海洛因陽性反應，有高雄醫學大學附設中和紀念醫院九十三年八月三
    日0000000號濫用藥物尿液檢驗報告一份附卷可參（見本院卷）。則由被
    告所陳，足見扣案二支注射針筒，其中一支針筒係其所有供施用海洛因之用，然
    其固然無法分辨何支針筒為其所有供注射海洛因之用，但二支針筒既均呈海洛因
    陽性反應，則不論其中何支針筒為被告所有及使用，亦可知含有海洛因成分，而
    益見被告有於前揭犯罪時間施用第一級毒品海洛因之行為。
  6.綜上，被告有在前揭犯罪時間施用第一級毒品海洛因一次之行事實，堪予認定。
  (三)綜上所述，被告前曾二犯施用毒品，經強制戒治執行完畢釋放後之五年內，再犯
    本件施用第一級毒品海洛因犯行。本件事證應屬明確，其犯行應堪認定。
二、按海洛因屬毒品危害防制條例第二條第二項第一款所規定之第一級毒品。核被告
    所為，係犯毒品危害防制條例第十條第一項施用第一級毒品罪。被告持有毒品，
    復進而施用，其持有毒品之低度行為，為施用毒品之高度行為所吸收，不另論罪
    。查被告前因施用毒品案件，經本院於九十一年十二月三十日以九十一年度訴字
    第三○一五號判處有期徒刑十月，於九十二年三月十三日確定，經入監執行後，
    於九十三年一月十二日縮短刑期執行完畢，有本院被告院內索引卡紀錄表、臺灣
    高等法院被告全國前案紀錄表及臺灣高雄地方法院檢察署刑案資料查註紀錄表各
    乙份在卷可按。是被告受有期徒刑執行完畢，於五年以內再犯本件最重本刑為有
    期徒刑以上之罪，為累犯，應依刑法第四十七條之規定，加重其刑。
三、本院審酌被告施用毒品，足以戕害其身心，滋生其他犯罪，惡化治安，嚴重損及
    公益，且被告前曾二犯施用毒品案件，二次均經強制戒治執行完畢釋放，且後者
    曾經本院判處有期徒刑十月，甫於九十三年一月十二日縮短刑期執行完畢，有本
    院被告院內索引卡紀錄表、臺灣高等法院被告全國前案紀錄表及臺灣高雄地方法
    院檢察署刑案資料查註紀錄表各乙份在卷可按，竟於短期內再為本件施用毒品犯
    行，顯見其不思悔改，自制力亦顯不佳；惟施用毒品行為於本質上係屬自我戕害
    行為，反社會性之程度應屬較低，且犯罪後坦承犯行等一切情狀，酌情量處如主
    文所示之刑，以資懲儆。扣案之注射針筒二支，其上均殘留有第一級毒品海洛因
    ，已於前述，衡情二者間已難剝離，自應整體視之為第一級毒品海洛因；至於被
    告雖供承：其中一支針筒係其所有供施用海洛因之用，但因均為同一型式，現已
    無法分辨何支針筒為其所有等語，核與同時為警查獲之吳建昆所供相符，足認其
    中一支注射針筒確係被告所有供施用海洛因之用無誤，則二支針筒既均呈海洛因
    陽性反應，故不論其中何支針筒為被告所有及使用，亦可知含有海洛因成分，故
    仍應依毒品危害防制條例第十八條第一項前段，將其中注射針筒一支，予以宣告
    沒收銷燬之。另同日扣案之殘渣袋一包，被告否認為其所有，而同時為警查獲之
    吳建昆供承係其所有（見警卷），則並無證據足資證明係被告所有，且與其本件
    施用毒品案件有何關聯，故不予宣告沒收。
據上論斷，應依刑事訴訟法第二百七十三條之一第一項、第二百八十四條之一、第二
百九十九條第一項前段，毒品危害防制條例第十條第一項、第十八條第一項前段，刑
法第十一條、第四十七條，判決如主文。
本案經檢察官乙○○到庭執行職務。
中      華      民      國     九十三     年      八      月    二十    日
                              臺灣高雄地方法院刑事第七庭
                                      法  官  洪  乙  心
右正本證明與原本無異。
如不服本判決，應於判決送達後十日內，向本院提出上訴狀。
                                      書記官  沈      蘊
中    華    民    國      九十三      年      八      月    二十三      日
